臺灣南投地方法院民事簡易判決
110年度投簡字第244號
原      告  臺灣新光商業銀行股份有限公司

法定代理人  李增昌  
訴訟代理人  張佳盛  
            邱俊偉  
被      告  張晉耀  
            王三昌  

兼  上一人
訴訟代理人  王淑娟  
上列當事人間請求返還借款事件，經臺灣臺北地方法院110年度
北簡字第6137號裁定移送前來，本院於民國110年11月9日言詞辯
論終結，判決如下：
    主  文
被告應連帶給付原告新臺幣39萬7,071元，及其中新臺幣39萬7,0
42元部分，自民國100年4月25日起至清償日止，按週年利率11％
計算之利息。
原告其餘之訴駁回。
訴訟費用由被告連帶負擔97％，餘由原告負擔。
本判決第1項得假執行。但被告如以新臺幣39萬7,071元為原告供
擔保後，得免為假執行。
    事實及理由
一、被告張晉耀經合法通知，無正當理由未於言詞辯論期日到場
    ，復無民事訴訟法第386條所列各款情事，依同法第433條之
    3規定，依職權由原告一造辯論而為判決。
二、原告主張：
    被告張晉耀於民國89年10月7日邀同被告王淑娟及王三昌擔
    任連帶保證人，向誠泰商業銀行股份有限公司（下稱誠泰銀
    行，另誠泰銀行於94年12月31日與原告合併，並由原告為存
    續公司）申請貸款新臺幣（下同）60萬元，借款期限為5年
    （即自89年10月7日起至94年10月7日止），雙方約定應按月
    攤還本息，利率自貸放日起，按週年利率11％固定計算，倘
    遲延繳款時，應加計自逾期日起至清償日止，逾期在6個以
    內者，按前揭利率10％計算之違約金，逾期在7個月以上者，
    按前揭利率20％計算之違約金。不論本金或利息，如有一部
    分遲延，即喪失期限利益，其全部債務視為全部到期，詎被
    告自99年11月19日起即未依約攤還本息，尚積欠本金40萬8,
    589元、利息及違約金，原告依借款契約書請求被告返還借
    款、利息及違約金等語，並聲明：被告應連帶給付原告40萬
    8,589元，及自99年10月19日起至清償日止，按週年利率11％
    計算之利息，暨自99月11月20日起至清償日止，逾期在6個
    月以內者，按前揭利率10％計算之違約金，逾期在7個月以上
    者，按前揭利率20％計算之違約金。
三、被告王淑娟及王三昌答辯：
    被告張晉耀確實有借款，被告王淑娟與王三昌確有當保人，
    被告王淑娟之前都有正常繳款，但後來離職，收入不穩定，
    所以沒辦法繼續繳。對於原告所提出之債權計算表不爭執，
    惟認為違約金太高，倘按被告王淑娟已繳之款項計算，應該
    已經還款很多錢了等語，資為答辯，並聲明：原告之訴駁回
    。
四、被告張晉耀未於言詞辯論期日到場，亦未提出任何書狀或陳
    述供本院審酌。
五、本院之判斷：
  ㈠查原告主張被告張晉耀向誠泰銀行借款60萬元，並由被告王
    淑娟及王三昌就前揭借款擔任連帶保證人，且主張被告等人
    尚積欠債權計算表所示之本金40萬8,589元等情，業據原告
    提出借款契約書、動用/繳款記錄查詢、催收明細查詢、逾
    期放款回收明細帳（見臺灣臺北地方法院110年度北簡字第6
    137號卷第13至19頁）及債權計算表（見本院卷第59頁）附
    卷，且為被告王淑娟及王三昌均不爭執（見本院卷第66頁）
    ，而被告張晉耀經合法通知，未於言詞辯論期日到場，亦未
    提出書狀或陳述，依民事訴訟法第436條第2項、第280條第1
    及3項規定，視同自認，堪信為真實。
  ㈡惟按約定之違約金額過高者，法院得減至相當之數額，民法
    第252條定有明文。故約定之違約金苟有過高情事，法院即
    得依此規定核減至相當之數額，並無應待至債權人請求給付
    後始得核減之限制。此項核減，法院得以職權為之，亦得由
    債務人訴請法院核減（最高法院79年台上字第1612號判例要
    旨參照）。又當事人約定之違約金是否過高，須依一般客觀
    事實，社會經濟狀況，當事人所受損害情形及債務人如能依
    約履行時，債權人可享受之一切利益為衡量標準；債務已為
    一部履行者，亦得比照債權人所受之利益減少其數額。倘違
    約金係損害賠償總額預定性質者，尤應衡酌債權人實際上所
    受之積極損害及消極損害，以決定其約定之違約金是否過高
    （最高法院96年度台上字第107號判決要旨參照）。本院審
    酌原告係銀行，其以放貸收取高額利率為業，兼衡目前國內
    銀行提供民眾之存款利率已大幅調降，而原告請求之利息達
    週年利率11％，明顯高於法定遲延利息之利率，若再課予被
    告按個人借款契約書第貳章第5條約定計算之違約金，則原
    告所獲取之利益，明顯偏高，且本件原告因被告遲延清償債
    務，除利息外並未受有何損害，再者一般社會大眾在有大筆
    資金需求情形下，向銀行申貸之過程，與銀行間之經濟地位
    落差甚為懸殊，且銀行之貸款契約均為定型化契約，一般社
    會大眾並無個別磋商之能力，多半係在迫於資金需求之急迫
    情況下，無奈同意原告之違約金條款。倘令原告尚得請求依
    前開約款計算之違約金，顯失公允。是原告請求被告連帶給
    付如原告聲明後段所示之違約金，對被告有失公平，就該部
    分本院認違約金應酌減為0元，始為適當。 
  ㈢復依原告所提出之債權計算表（見本院卷第59頁）所示，原
    告自89年12月13日起至91年12月16日，就被告已繳納之款項
    中，先行扣除違約金之金額達1萬1,547元（計算式：121＋18
    0＋138＋234＋193＋210＋811＋895＋645＋133＋648＋728＋788＋985＋69
    9＋606＋1,996＋1,537＝11,547），而本院審酌被告自89年11月
    13日起開始繳款，已向原告繳納高額利息，雖被告非均如期
    繳款，惟仍有不定時繳納本息或繳納利息之情事，原告再收
    取從被告所繳納之款項中，抵充違約金1萬1,547元，該違約
    金顯有過高情事，對被告亦失公平，爰認就已抵充之違約金
    1萬1,547元部分，亦應酌減至0元，始為適當，並將已抵充
    之違約金1萬1,547元改抵充本金。基此，原告最終得請求被
    告連帶給付之本金為39萬7,042元（計算式：408,589－11,54
    7＝397,042）。逾此範圍部分，即屬無據，應予駁回。
  ㈣另原告於債權計算表之表格下方記載「備註：自民國92年9月
    17日起繳款金額均不足沖償應收利息，故回推利息起算日為
    民國99年10月19日。」等語，惟經本院檢視原告所提出之債
    權計算表，截至91年12月16日時，原告得主張本金金額為39
    萬7,042元，而計算被告自92年9月17日至104年8月10日所繳
    之金額，合計為36萬5,043元。再以本金39萬7,042元為計息
    基準，計算自91年12月17日起至100年4月24日止，共3,051
    日，此期間之利息金額為36萬5,072元（計算式：397,042〔
    3,051365〕11％＝365,072，元以下四捨五入），是被告截至
    100年4月24日止，尚欠29元之利息，原告最終得請求被告連
    帶給付之利息，應為100年4月24日之剩餘29元，及自100年4
    月25日起至清償日止，按週年利率11％計算之利息。至原告
    僅因被告自92年9月17日起繳款金額均不足抵充應繳利息，
    即任意主張應回推利息起算日至99年10月19日起算，顯係將
    被告所繳之利息及民法有關抵充規定，視若無睹、任意賤踏
    ，此種隨意向他人收取利息之行為，卻又於訴訟中再次向被
    告主張利息之行徑，甚為可惡，此舉形同「將一頭牛剝兩次
    皮」，顯屬無稽之談，本院洵難認同原告之舉止。
  ㈤基上，原告最終得請求被告連帶給付之總金額為39萬7,071元
    （即本金39萬7,042元及100年4月24日之利息29元），及其
    中39萬7,042元部分，自100年4月25日起至清償日止，按週
    年利率11％計算之利息。
六、據上論結，原告依借款契約書，請求被告連帶給付原告40萬
    8,589元，及自99年10月19日起至清償日止，按週年利率11％
    計算之利息，暨自99月11月20日起至清償日止，逾期在6個
    月以內者，按前揭利率10％計算之違約金，逾期在7個月以上
    者，按前揭利率20％計算之違約金，僅於如主文第1項所示之
    範圍內，為有理由，應予准許。逾此範圍部分，則屬無據，
    應予駁回。
七、本件依民事訴訟法第427條第1項規定，應適用簡易訴訟程序
    ，本院既為被告部分敗訴之判決，依同法第389條第1項第3
    款規定，應依職權就被告敗訴部分宣告假執行，併依同法第
    436條第2項及第392條第2項規定，依職權宣告被告為原告供
    如主文第4項後段所示之擔保金後，得免為假執行。
八、本件事證業臻明確，兩造其餘主張、攻擊防禦方法及證據資
    料，經本院審酌後認均不足以影響本件判決之結果，爰不逐
    一論列。
九、末查原告就本件訴訟，係部分勝訴、部分敗訴，其勝訴之金
    額雖為39萬7,071元，惟其中29元部分為利息，依民事訴訟
    法第77條之2第2項規定，毋庸計算裁判費，是本件原告勝訴
    之比例應以勝訴之本金金額與原主張之金額，比例計算之，
    爰諭知如主文第3項所示。
十、訴訟費用負擔之依據：民事訴訟法第79條、第85條第2項。 
中　　華　　民　　國　　110 　年　　11　　月　　26　　日
                  南投簡易庭  法  官  林彥宇
以上為正本係照原本作成。
如不服本判決，應於送達後20日內，向本院提出上訴狀並表明上
訴理由，如於本判決宣示後送達前提起上訴者，應於判決送達後
20日內補提上訴理由書（須附繕本）；並向本院繳足上訴裁判費
（如委任律師提起上訴，請注意民事訴訟法施行法第9條規定）
。
中　　華　　民　　國　　110 　年　　11　　月　　26　　日
                              書記官